臺灣高等法院臺南分院刑事判決　　　　　　九十一年度交上訴字第六九八號　　Ｃ
　　　上　訴　人
　　　即　被　告　甲　○　○
右上訴人因公共危險案件，不服臺灣嘉義地方法院九十一年度交訴字第三一號中華民
國九十一年五月六日第一審判決（起訴案號：臺灣嘉義地方法院檢察署九十一年度偵
字第九七五號），提起上訴，本院判決如左：
      主      文
上訴駁回。
      事      實
一、甲○○曾於民國（下同）八十六年間，因詐欺案經台灣南投地方法院判處有期徒
    刑五月，經上訴駁回而確定，並於八十七年九月二十一日縮刑期滿執行完畢。猶
    不知悔改，復於九十一年一月二十八日下午一時至三時許，在嘉義縣竹崎鄉塘興
    村友人住處內飲用四瓶啤酒後，已有精神不濟而陷於不能安全駕駛汽車之狀態，
    仍執意駕駛ＲＱ－八四四二號自用小客車，沿嘉義縣竹崎鄉○○村道路往內埔行
    駛欲返家，於同日下午四時五十分許，行經嘉義縣竹崎鄉塘興村塘下寮三十八號
    前時，因侵入對向車道及以時速六十公里之速度超速行駛，致其車頭前方保險桿
    部位撞擊對向車道由丙○○所騎乘後搭載乙○○之車牌號碼ＮＶＤ－一八一號重
    型機車車頭，造成丙○○、乙○○人車倒地，丙○○因而受有左肩、左大腿及二
    側膝蓋、左腿挫傷、左腿擦傷之傷害；乙○○受有左股骨幹開放性骨折之傷害（
    過失傷害部分另案告訴偵查）。詎甲○○因未領有駕照，竟未下車查看、救助傷
    者，反駕車加速逃逸。幸經路人記下車號，經警循線於同日下午五時五十分許，
    在嘉義縣竹崎鄉昇本村田尾土地公廟前當場攔獲。同日下午五時五十六分許經測
    試甲○○之酒精濃度達０‧九一ＭＧ／Ｌ，始發覺上情。
二、案經嘉義縣警察局竹崎分局報請台灣嘉義地方法院檢察署檢察官偵查起訴。
      理      由
一、上訴人即被告甲○○對於右揭時地無照駕駛，且酒後駕車肇事致丙○○、乙○○
    人車倒地，因而受傷並逃逸等情坦承不諱，核與被害人丙○○、乙○○二人於警
    訊及原審指訴被告撞及其二人後，並未下車查看即駕車逃逸等情相符，復有嘉義
    縣警察局道路交通事故調查報告表一份、丙○○、乙○○二人之診斷證明書二紙
    附卷可資佐憑。足見被告確有酒後駕駛動力交通工具肇事，致丙○○、乙○○受
    傷，並有駕車逃逸之犯意無訛。再查，本件車禍後對被告測得之呼氣酒精濃度高
    達每公升０．九一毫克，有酒精測試紀錄一紙附警訊可證。並對被告之生理反應
    測試，於其查獲、測試、訊問過程中，被告呈現呆滯木僵、多話之生理狀態，有
    警員製作之刑法第一百八十五條之三案件測試觀察紀錄表附警訊卷可稽。按刑法
    上所謂「服用酒類不能安全駕駛動力交通工具」，觀察重點在於酒精對駕駛人在
    交通工具高速動力運轉狀況下維持身心整體應變能力的影響，而酒精對於人體的
    影響，在經驗科學上並不限於徹底麻醉身心，當血液酒精濃度（一般為呼氣酒精
    濃度的二千一百倍到二千三百倍）過高而造成酒精中毒時，即使只是每百毫升一
    百毫克，也已足可影響駕駛安全。關於這項自然科學上所肯定的客觀實驗數據，
    法務部曾於八十八年五月十日邀集行政院衛生署、中央警察大學等相關專業機構
    研商確認，並取呼氣酒精濃度每公升零點五五毫克的近似數值為個案事實認定參
    考，以法八十八檢字第一六六九號函行文所屬機關供作刑事訴追依據，所採測定
    基準並不違背公知的經驗法則。如果根據通常生活上的客觀經驗已不能確保駕駛
    人穩定而有效地操控動力交通工具，自屬法律所要規範的對象，與駕駛人有無喝
    醉、神智是否清楚均無必然關連。本案被告酒後經測得之呼氣酒精濃度既高達每
    公升０．九一毫克且被告之生理反應呈現呆滯木僵、多話之生理狀態，顯見被告
    確已達不能安全駕駛動力交通工具之程度無疑。綜上所陳，本件事證明確，被告
    無照駕駛，酒後不能安全駕駛而開車肇事致人受傷並逃逸之犯行，均堪以認定。
二、被告飲酒後不能安全駕駛而駕駛車輛之所為，係犯刑法第一百八十五之三條重大
    違背義務致交通危險罪；又開車肇事致人受傷而逃逸之所為，係犯刑法第一百八
    十五之四條之肇事逃逸罪。被告所犯上開二罪，其犯意各別，犯罪構成要件互異
    ，應分論併罰。被告曾於八十六年間，因詐欺案經台灣南投地方法院判處有期徒
    刑五月，經上訴駁回而確定。於八十七年九月二十一日縮刑期滿執行完畢。有台
    灣嘉義地方法院檢察署刑案資料查註紀錄表可參，其於五年以內再犯上開有期徒
    刑以上之二罪，俱為累犯，均應依刑法第四十七條之規定加重其刑。
三、原審以被告罪證明確，因予適用刑法第一百八十五條之三、第一百八十五條之四
    、第四十七條、第四十一條第一項前段，罰金罰鍰提高標準條例第二條等規定，
    並審酌被告酒後駕車，對社會大眾用路人之生命安全將造成嚴重威脅，肇事後又
    未加以救助，致他人之傷害於不顧，犯罪後坦承犯行態度良好等一切情狀，量處
    被告服用酒類不能安全駕駛動力交通工具而駕駛部分量處拘役六十五日，並諭知
    拘役易科罰金以三百元折算一日之標準；駕駛動力交通工具肇事，致人受傷而逃
    逸部分量處有期徒一年。本院經核原判決認事用法，均無違誤，量刑亦稱妥適。
    被告上訴意旨否認犯罪而指摘原判決不當，為無理由，應予駁回。
據上論斷，應依刑事訴訟法第三百六十八條，判決如主文。
本案經檢察官邱克斌到庭執行職務。
中    華    民    國      九十一      年      七      月      九        日
                                  臺灣高等法院臺南分院刑事第五庭
                                      審判長法官  鄭    文    肅
                                            法官  黃    三    哲
                                            法官  王    浦    傑
右正本證明與原本無異。
如不服本判決，應於判決送達後十日內向本院提出上訴狀，其未敘述理由者並應於提
出上訴狀後十日內向本院補提理由書（應附繕本)。
                                      法院書記官  蔡    振    豐
中    華    民    國      九十一      年      七      月      十        日
附錄法條：
刑法第一百八十五條之三：
服用毒品、麻醉藥品、酒類或其他相類之物，不能安全駕駛動力交通工具而駕駛者，
處一年以下有期徒刑、拘役或三萬元以下罰金。
刑法第一百八十五條之四：
駕駛動力交通工具肇事，致人死傷而逃逸者，處六月以上五年以下有期徒刑。
